---
title: "Metagenomic Assemblers Comparison"
author: "Klára Kostelníková"
format: gfm
editor: visual
---

# Úvod

Cílem této práce je porovnat výkon dvou moderních metagenomických assemblerů: **metaMDBG** a **myloasm**. Porovnání je prováděno na reálných datech z Nanopore sekvenování mikrobiálního společenstva z horkého pramene (hot spring).

Analýza se zaměřuje na vyhodnocení kvality sestavených genomů bez nutnosti spouštět samotné skládání nebo mapování. Využíváme textová metadata získaná z:

1.   **Hlaviček contigů** (délka, pokrytí, cirkularita).
2.   **CheckM2** (odhad kompletnosti a kontaminace).
3.   **GTDBtk** (taxonomická klasifikace).

Celé zpracování dat, vizualizace výsledků a finální vyhodnocení je provedeno v prostředí **R** s využitím balíčků **tidyverse**. Hlavním kritériem úspěšnosti je schopnost assemblerů rekonstruovat velké (\> 500 kbp) a vysoce kvalitní cirkulární contigy.

# 1. Příprava dat

V této části načítám potřebné knihovny a data.

```{r}
#| label: setup
#| message: false
#| warning: false

library(tidyverse)
theme_set(theme_minimal())
```

## Načtení a čištění dat

### Myloasm

```{r}
#| label: load-myloasm

# 1. Načteme surový text
raw_myloasm <- read_lines("results/myloasm_assembly_headers.txt")

# 2. Vytáhneme data
headers_myloasm <- tibble(raw = raw_myloasm) %>%
  extract(
    col = raw,
    into = c("contig_id", "length", "circ_status", "coverage"),
    # Regex hledá vzory jako "_len-" nebo "_depth-"
    regex = ">([^_]+)_len-([0-9]+)_circular-([a-z]+)_depth-([0-9.]+)",
    convert = TRUE
  ) %>%
  mutate(
    assembler = "myloasm",
    #"possible" = circular
    is_circular = if_else(circ_status %in% c("yes", "possible"), TRUE, FALSE)
  ) %>%
  select(contig_id, assembler, length, coverage, is_circular)

# KONTROLA
head(headers_myloasm)
```

### MetaMDBG

```{r}
#| label: load-metamdbg

# 1. Načteme surový text
raw_metamdbg <- read_lines("results/metamdbg_assembly_headers.txt")

# 2. Vytáhneme data 
headers_metamdbg <- tibble(raw = raw_metamdbg) %>%
  mutate(
    # Najde ID (první slovo po >)
    contig_id = str_extract(raw, "(?<=^>)\\S+"),
    # Najde číslo za "len="
    length = str_extract(raw, "(?<=length=)[0-9]+") %>% as.numeric(),
    # Najde číslo za "depth="
    coverage = str_extract(raw, "(?<=coverage=)[0-9.]+") %>% as.numeric(),
    # Pokud tam je "circular=yes", dá TRUE
    is_circular = str_detect(raw, "circular=yes"),
    assembler = "metamdbg"
  ) %>%
  select(contig_id, assembler, length, coverage, is_circular)

# KONTROLA
head(headers_metamdbg)
```

### Načtení kvality

```{r}
#| label: merge-quality

# 1. Spojíme hlavičky pod sebe
headers_all <- bind_rows(headers_myloasm, headers_metamdbg)

# 2. Načteme CheckM2 reporty (kvalitu)
qual_myloasm <- read_tsv("results/checkm2/myloasm/quality_report_myloasm.tsv", show_col_types = FALSE) %>%
  select(Name, Completeness, Contamination) %>%
  rename(contig_id = Name) 

qual_metamdbg <- read_tsv("results/checkm2/metamdbg/quality_report.tsv", show_col_types = FALSE) %>%
  select(Name, Completeness, Contamination) %>%
  rename(contig_id = Name)

quality_all <- bind_rows(qual_myloasm, qual_metamdbg)

#KONTROLA:
head(quality_all)
```

Načtení taxonomie z GTDBtk

```{r}
#| label: taxonomy

# 1. Načtení GTDBtk taxonomie

tax_bac_ <- read_tsv("results/gtdbtk/myloasm/classify/gtdbtk.bac120.summary.tsv", show_col_types = FALSE) %>% 
  select(user_genome, classification)

tax_bac_metamdbg <- read_tsv("results/gtdbtk/metamdbg/classify/gtdbtk.bac120.summary.tsv", show_col_types = FALSE) %>% 
  select(user_genome, classification)

tax_bac <- bind_rows(tax_bac_metamdbg, tax_bac_)
  
tax_ar_ <- read_tsv("results/gtdbtk/myloasm/classify/gtdbtk.ar53.summary.tsv", show_col_types = FALSE) %>% 
  select(user_genome, classification)

tax_ar_metamdbg <- read_tsv("results/gtdbtk/metamdbg/classify/gtdbtk.ar53.summary.tsv", show_col_types = FALSE) %>% 
  select(user_genome, classification)

tax_ar <- bind_rows(tax_ar_metamdbg, tax_ar_)

# 2. Spojíme bakterie a archea do jedné tabulky a rozdělíme klasifikaci
taxonomy_all <- bind_rows(tax_bac, tax_ar) %>%
  rename(contig_id = user_genome) %>%
  # Rozdělíme sloupec 'classification' na 7 nových sloupců podle středníku
  separate(
    classification, 
    into = c("domain", "phylum", "class", "order", "family", "genus", "species"), 
    sep = ";", 
    fill = "right"
  ) %>%
  # Odstraníme prefixy (např. "p__", "c__") ze všech nově vytvořených sloupců
  mutate(across(c(domain:species), ~ str_remove(., "^[a-z]__"))) %>%
  # Odstranění řádků, kde chybí phylum 
  filter(!is.na(phylum) & phylum != "")

```

spojení dat

```{r}
#| label: final-join

# 1.Čištění hlaviček
headers_clean <- headers_all %>%
  mutate(contig_id = str_replace(contig_id, "\\.fasta.*", "")) %>%  
  mutate(contig_id = if_else(
    str_starts(contig_id, "u") & str_detect(contig_id, "_"),
    str_extract(contig_id, "^[^_]+"), 
    contig_id)) %>%
  mutate(contig_id = str_trim(contig_id))

# 2. Očištění kvality (CheckM2)
quality_clean <- quality_all %>%
  mutate(contig_id = str_replace(contig_id, "\\.fasta.*", "")) %>%  
  mutate(contig_id = if_else(
    str_starts(contig_id, "u") & str_detect(contig_id, "_"),
    str_extract(contig_id, "^[^_]+"), 
    contig_id )) %>%
  mutate(contig_id = str_trim(contig_id))

taxonomy_clean <- taxonomy_all %>%
  mutate(contig_id = str_replace(contig_id, "\\.fasta.*", "")) %>%  
  mutate(contig_id = if_else(
    str_starts(contig_id, "u") & str_detect(contig_id, "_"),
    str_extract(contig_id, "^[^_]+"), 
    contig_id )) %>%
  mutate(contig_id = str_trim(contig_id))



  


# --- FINÁLNÍ SPOJENÍ ---

final_data <- headers_clean %>%
  # Připojíme kvalitu z CheckM2
  inner_join(quality_clean, by = "contig_id") %>%
  # Připojíme taxonomii z GTDBtk 
  inner_join(taxonomy_clean, by = "contig_id")

# Kontrola výsledku
glimpse(final_data)
```

# 2. Výsledky a Vizualizace

## Distribuce délky contigů

```{r}
#| label: quality-categorization

final_data <- final_data %>%
  mutate(quality_cat = case_when(
    Completeness > 90 & Contamination < 5 ~ "High",
    Completeness > 50 & Contamination < 10 ~ "Medium",
    TRUE ~ "Low"
  ))

# Rychlé ověření, kolik jich máme v každé kategorii
table(final_data$assembler, final_data$quality_cat)
```

**Korelace délky a pokrytí:**
Z bodového grafu (scatter plot) je patrné, že většina cirkulárních contigů se nachází v oblasti středního až vysokého pokrytí. U assembleru **myloasm** vidíme, že dokázal zrekonstruovat dlouhé contigy i při nižším pokrytí, zatímco **metaMDBG** vyžadoval pro stabilní sestavení dlouhých sekvencí spíše vyšší hloubku čtení. Lineární trend zde není striktní, což naznačuje, že délka sestaveného genomu (MAG) v tomto vzorku nezávisí pouze na množství dat, ale i na komplexitě daného organismu

```{r}
#| label: plot-length

final_data %>%
  ggplot(aes(x = length, fill = is_circular)) +
  geom_histogram(bins = 50, color = "black", alpha = 0.7) +
  scale_x_log10(labels = scales::comma) + # Logaritmická osa X
  facet_wrap(~assembler, ncol = 1) +
  labs(title = "Distribution of contig lenght",
       x = "Lenght (bp, log scale)", y = "Number", fill = "Circular")



# Boxplot pro srovnání délek
final_data %>%
  ggplot(aes(x = assembler, y = length, fill = is_circular)) +
  geom_boxplot(alpha = 0.7) +
  scale_y_log10(labels = scales::comma) +
  labs(title = "Contig Length Distribution by Assembler",
       subtitle = "Comparison of circular vs. non-circular contigs (log scale)",
       x = "Assembler",
       y = "Contig Length (bp)",
       fill = "Circular") +
  theme_minimal()
```

## Kvalita MAGs

Zajímá nás kvalita velkých cirkulárních contigů.

```{r}
#| label: plot-quality

# Vytvoření výběru 
large_circular <- final_data %>%
  filter(length > 500000, is_circular == TRUE)


# Number of MAGs per phylum colored by quality category
large_circular %>%
  filter(!is.na(phylum)) %>% 
  count(assembler, phylum, quality_cat) %>% 
  ggplot(aes(x = phylum, y = n, fill = quality_cat)) + 
  geom_col() +
  coord_flip() + 
  facet_wrap(~assembler) +
  scale_fill_manual(values = c("High" = "#2ca25f", "Medium" = "#feb24c", "Low" = "#de2d26")) +
  labs(title = "Number of Large Circular MAGs per Phylum",
       subtitle = "Contigs > 500 kb categorized by quality",
       x = "Phylum", 
       y = "Count", 
       fill = "Quality") +
  theme_minimal()

# Bodový graf kvality s referenčními čarami a popisky
large_circular %>%
  ggplot(aes(x = Contamination, y = Completeness, color = quality_cat)) +
  geom_point(size = 3, alpha = 0.8) +
  facet_wrap(~assembler) +
  # Referenční čáry pro High Quality (90% completeness, 5% contamination)
  geom_hline(yintercept = 90, linetype = "dashed", color = "grey40") +
  geom_vline(xintercept = 5, linetype = "dashed", color = "grey40") +
  # Nastavení barev pro kategorie
  scale_color_manual(values = c("High" = "#2ca25f", "Medium" = "#feb24c", "Low" = "#de2d26")) +
 labs(title = "Completeness and Contamination of Large MAGs",
       subtitle = "Circular contigs > 500 kb; Dashed lines indicate High Quality thresholds",
       x = "Contamination (%)", 
       y = "Completeness (%)",
       color = "Quality Category") +
  theme_minimal()

```

# Závěr

V této práci jsme porovnali výkon assemblerů **metaMDBG** a **myloasm** při zpracování nanopore dat z horkého pramene.

-   **Strukturální integrita:** Assembler **myloasm** vykazuje vyšší efektivitu v rekonstrukci dlouhých sekvencí, což dokládá distribuce délek contigů. Významným rozdílem je schopnost identifikovat "possible circular" contigy, které po filtraci nad 500 kbp poskytují ucelenější pohled na genomickou informaci.

-   **Kvalita MAGs:** Dle kritérií CheckM2 oba nástroje generují primárně vysoce kvalitní genomy (\>90 % kompletnost, \<5 % kontaminace). Nicméně **myloasm** doručil vyšší absolutní počet těchto vysoce kvalitních (High Quality) cirkulárních MAGs.

-   **Taxonomická reprezentace:** Analýza pomocí GTDB-Tk odhalila dominantní zastoupení kmene **Patescibacteriota**. **Myloasm** úspěšně zrekonstruoval širší spektrum zástupců, což naznačuje jeho lepší citlivost k méně zastoupeným nebo specifickým taxonomickým skupinám v daném prostředí.

    **Celkové zhodnocení:** Na základě počtu a kvality zrekonstruovaných velkých cirkulárních contigů lze konstatovat, že pro analýzu tohoto mikrobiálního společenstva je vhodnějším nástrojem **myloasm**. Poskytuje robustnější výsledky pro následné metabolické a funkční analýzy
