---
title: "Metagenomic Assemblers Comparison"
author: "Tvoje Jméno"
format: gfm
editor: visual
---

# Úvod

\[cite_start\]Zde napíšu stručný úvod, co je cílem práce (porovnat metaMDBG a myloasm)\[cite: 9, 66\].

# 1. Příprava dat

V této části načítám potřebné knihovny a data.

```{r}
#| label: setup
#| message: false
#| warning: false

library(tidyverse)
theme_set(theme_minimal())
```

## Načtení a čištění dat

Zde vložím kód pro parsování hlaviček a načtení tabulek (Krok 3, 4 a 5 z mého předchozího návodu).

### Myloasm 

```{r}
#| label: load-myloasm

# 1. Načteme surový text
raw_myloasm <- read_lines("results/myloasm_assembly_headers.txt")

# 2. Vytáhneme data
headers_myloasm <- tibble(raw = raw_myloasm) %>%
  extract(
    col = raw,
    into = c("contig_id", "length", "circ_status", "coverage"),
    # Regex hledá vzory jako "_len-" nebo "_depth-"
    regex = ">([^_]+)_len-([0-9]+)_circular-([a-z]+)_depth-([0-9.]+)",
    convert = TRUE
  ) %>%
  mutate(
    assembler = "myloasm",
    #"possible" = circular
    is_circular = if_else(circ_status %in% c("yes", "possible"), TRUE, FALSE)
  ) %>%
  select(contig_id, assembler, length, coverage, is_circular)

# KONTROLA
head(headers_myloasm)
```

### MetaMDBG

```{r}
#| label: load-metamdbg

# 1. Načteme surový text
raw_metamdbg <- read_lines("results/metamdbg_assembly_headers.txt")

# 2. Vytáhneme data 
headers_metamdbg <- tibble(raw = raw_metamdbg) %>%
  mutate(
    # Najde ID (první slovo po >)
    contig_id = str_extract(raw, "(?<=^>)\\S+"),
    # Najde číslo za "len="
    length = str_extract(raw, "(?<=length=)[0-9]+") %>% as.numeric(),
    # Najde číslo za "depth="
    coverage = str_extract(raw, "(?<=coverage=)[0-9.]+") %>% as.numeric(),
    # Pokud tam je "circular=yes", dá TRUE
    is_circular = str_detect(raw, "circular=yes"),
    assembler = "metamdbg"
  ) %>%
  select(contig_id, assembler, length, coverage, is_circular)

# KONTROLA
head(headers_metamdbg)
```

### Spojení hlaviček a načtení kvality

```{r}
#| label: merge-quality

# 1. Spojíme hlavičky pod sebe
headers_all <- bind_rows(headers_myloasm, headers_metamdbg)

# 2. Načteme CheckM2 reporty (kvalitu)
qual_myloasm <- read_tsv("results/checkm2/myloasm/quality_report_myloasm.tsv", show_col_types = FALSE) %>%
  select(Name, Completeness, Contamination) %>%
  rename(contig_id = Name) # Přejmenujeme, aby to sedělo s hlavičkami

qual_metamdbg <- read_tsv("results/checkm2/metamdbg/quality_report.tsv", show_col_types = FALSE) %>%
  select(Name, Completeness, Contamination) %>%
  rename(contig_id = Name)

quality_all <- bind_rows(qual_myloasm, qual_metamdbg)
# 3. Očištění kvality (CheckM2)
# Zkusíme z Name odstranit přípony, aby zůstalo jen čisté ID contigu
quality_clean <- quality_all %>%
  mutate(contig_id = str_replace(contig_id, "\\.fasta.*", "")) %>% # Odstraní .fasta a vše za ním
  mutate(contig_id = str_replace(contig_id, "_[0-9]+$", ""))     # Odstraní případné číslo na konci

headers_clean <- headers_all %>%
  mutate(contig_id = str_trim(contig_id))

# 3. Finální spojení (Headers + Quality)
final_data <- headers_all %>%
  left_join(quality_all, by = "contig_id")

# KONTROLA: Měla bys vidět sloupce: contig_id, length, coverage, completeness...
final_data %>% 
  filter(!is.na(Completeness)) %>% 
  head()
```

# 2. Výsledky a Vizualizace

## Distribuce délky contigů

```{r}
#| label: quality-categorization

final_data <- final_data %>%
  mutate(quality_cat = case_when(
    Completeness > 90 & Contamination < 5 ~ "High",
    Completeness > 50 & Contamination < 10 ~ "Medium",
    TRUE ~ "Low"
  ))

# Rychlé ověření, kolik jich máme v každé kategorii
table(final_data$assembler, final_data$quality_cat)
```

Podíváme se, jak dlouhé contigy jednotlivé assemblery vytvořily

```{r}
#| label: plot-length

final_data %>%
  ggplot(aes(x = length, fill = is_circular)) +
  geom_histogram(bins = 50, color = "black", alpha = 0.7) +
  scale_x_log10(labels = scales::comma) + # Logaritmická osa X
  facet_wrap(~assembler, ncol = 1) +
  labs(title = "Distribution of contig lenght",
       x = "Lenght (bp, log scale)", y = "Number", fill = "Circular")

final_data %>%
  ggplot(aes(x = length, y = coverage, color = assembler)) +
  geom_point(alpha = 0.5) +
  scale_x_log10(labels = scales::comma) +
  scale_y_log10() +
  labs(title = "Corelation of lenght and coverage",
       x = "Lenght (bp)", y = "Coverage")
```

## Kvalita MAGs

Zajímá nás kvalita velkých cirkulárních contigů.

```{r}
#| label: plot-quality

large_circular <- final_data %>%
  filter(length > 500000, is_circular == TRUE)

large_circular %>%
  ggplot(aes(x = Contamination, y = Completeness)) +
  geom_point(size = 3) +
  facet_wrap(~assembler) +
  # Referenční čáry pro High Quality (90% completeness, 5% contamination)
  geom_hline(yintercept = 90, linetype = "dashed") +
  geom_vline(xintercept = 5, linetype = "dashed") +
  labs(title = "Kvalita velkých cirkulárních MAGs (>500kb)",
       x = "Kontaminace (%)", y = "Kompletnost (%)")



large_circular %>%
  filter(!is.na()) %>% # Zahodíme ty bez taxonomie
  count(assembler, phylum, quality_category) %>%
  ggplot(aes(x = phylum, y = n, fill = quality_category)) +
  geom_col() +
  coord_flip() + # Otočíme graf naležato, aby se texty četly lépe
  facet_wrap(~assembler) +
  labs(title = "Počet MAGs podle kmene",
       x = "Phylum", y = "Počet")
```

# Závěr

\[cite_start\]Zde napíšu, který assembler dopadl lépe\[cite: 71\].
